# 当年亏损，以前年度计提的预提费用部分实际发生，递延所得税资产该如何确认？

提问人：苹果 时间：2014-01-19 00:27:05
假设 2012 年底预提费用余额 100 万元，递延所得税资产余额 25 万元。（假设除了预提费用外，没有其他暂时性差异） 2013 年预提费用实际发生了 20 万元，当年实际亏损 200 万元，除预提费用外，没有其他永久性差异和暂时性差异。关于所得税的会计分录这样做对吗？ 所得税 -5万元 递延所得税资产 5 万元（ 20 万元*25%） 应交所得税 0

回答人：chenyiwei
基本赞同上述意见。另外补充一点：如果本年度税务上发生亏损，则鉴于税法规定未来 5 年内的应纳税所得额首先用于弥补亏损，如有剩余才需要计算纳税，因此本年末首先应以“可抵扣亏损”的名义确认递延所得税资产，只有已就全部可抵扣亏损确认递延所得税资产后，预计未来的盈利将超出可抵扣亏损的，才能继续以“资产、负债的暂时性差异”的名义确认递延所得税资产。

提问人：苹果 时间：2014-01-19 13:41:09
多谢版主指点！版主知道我困惑在哪里。 CPA会计书上的举例没有谈到出现亏损时递延所得税该如何计算，自己也想不出，苦恼。
继续请教版主。
1. 为何要先判断“可抵扣亏损”能否确认递延所得税资产，只有当可抵扣亏损全部确认为递延所得税资产后，才能继续判断“资产、负债的暂时性差异”可否确认为递延所得税资产？ 根据所得税年度纳税申报表，计算应纳税所得额时，纳税调整增减额（包括永久性差异及暂时性差异）先进入计算过程，弥补以前年度亏损后进入计算过程。这样的计算顺序，和上面所说的确认递延所得税资产的顺序相反，该如何理解？
2. 继续沿用我的例子。 (1) 假如认为未来盈利无法超出可抵扣亏损，是否应将账面上留存的暂时性差异产生的递延所得税资产全部冲销？ 当年所得税会计分录为： 所得税 25 万元 递延所得税资产 25 万元（ 12 年底借方余额） 应交所得税 0 (2) 当年会计利润为-200万元，减去实际发生的预提费用 20 万元，无其他调增调减事项，则未来可抵扣亏损为 220 万元。 假设其中 80 万可以在今后 5 年中弥补盈利，是否应该确认这 80 万元可抵扣亏损形成的递延所得税资产？ 当年所得税分录为： a. 冲销 2012 年底预提费用形成的递延所得税资产 所得税 25 万元 递延所得税资产 25 万元 b. 确认 80 万元可抵扣亏损形成的递延所得税资产 递延所得税资产 20 万元 所得税 20 万元 (3) 如果以上推理都正确，在发生亏损年度，财务人员需要准确预计未来盈利情况，才能进行递延所得税资产的核算，其结果不仅影响到资产的确认，也影响到损益表上的所得税费用。
由于未来盈利是无法准确判断的，审计人员如何对这块业务发表审计意见呢？

回答人：chenyiwei
1 、如前所述，根据现行的企业所得税法律法规，当企业有累积未弥补亏损，且尚未超出税法规定的税前补亏年限（ 5 年）时，其在补亏期间获得的应纳税所得额首先用于弥补税务亏损，到税务亏损弥补完后有剩余的应纳税所得额时才需要计算纳税。相应地，对税前补亏期间递延所得税资产的确认也应体现出税法规定的这一顺序，即：在未来的税前补亏年限内预计可获得的应纳税所得额的限度内，首先应当确认与可弥补亏损相关的递延所得税资产，只有当已就所有的尚未超出税前补亏期限的可弥补亏损均确认了递延所得税资产后，如果预测税前补亏期间可获得的应纳税所得额大于需在税前弥补的累计亏损，才能在剩余的预计应纳税所得额的限度内，就资产、负债的账面价值和计税基础之间的可抵扣暂时性差异（如资产减值准备）确认相应的递延所得税资产。
因此，这个问题的关键是在于税法规定的亏损弥补顺序，而不是在于某一年度纳税申报表上的项目排列先后顺序。
2 、（ 1 ）是。 （ 2 ）预提费用的实际发生已经意味着前期发生的暂时性差异的转回，因此未来的可抵扣亏损（税务口径，并假设期初无未弥补亏损，此处预提费用所对应的费用已经实际发生但款项未支付）是 200 万减去期末预提费用余额的差额（即纳税调整后的本年度应纳税所得额）。如果就这部分可抵扣亏损已经足额确认递延所得税资产的，则可在剩余仍有足够多的未来应纳税所得额的前提下，对该项暂时性差异确认递延所得税资产。 （ 3 ）不一定需要完全准确的预计，只需对未来的盈利状况作出相对合理和谨慎的估计即可。在估计中应充分体现谨慎原则。

提问人：大头爸爸 时间：2015-07-14 18:00:04
陈老师，我基本赞同您的观点。但我同事提出返利，认为应该先确认可抵扣暂时性差异的递延所得税资产。例子如下:2014年公司计提坏账准备 200 万，会计利润-800万，这样应纳税所得额为-600万。 2015 年会计利润 300 万，实际发生坏账 200 万，并冲销了坏账准备，不考虑其他因素。应纳税所得额为300-200。这样是否可以理解 200 万坏账准备先转回原来的递延所得税资产。

回答人：chenyiwei
因为整体上仍处于税务亏损状态，因此还是应当认为是首先实现了可抵扣亏损相关的递延所得税资产。

提问人：木叶白牙 时间：2017-08-25 18:31:55
陈版您好： 1 、准则规定“应当以很可能取得用来抵扣可抵扣暂时性差异的应纳税所得额为限，确认相关的递延所得税资产”。在实务中，如何预计很可能取得用来抵扣可抵扣暂时性差异的应纳税所得额？是否应当根据企业未来对市场的预计、预测等资料？这种应纳税所得额为限的预计是否可操作性过强？实务中应获取何种证据（或何种条件下）才能充分支撑该结论？如果没有充分的依据是否通常都是在有较大安全边际的时候将全部可抵扣暂时性差异确认递延所得税资产，在没有较大安全边际（盈亏平衡）的情况下全部可抵扣暂时性差异均不确认递延所得税资产？而不会存在只确认坏账、跌价等暂时性差异而不确认可抵扣亏损的暂时性差异？
2 、之前您的回答“因为整体上仍处于税务亏损状态，因此还是应当认为是首先实现了可抵扣亏损相关的递延所得税资产。”不是很理解，因为汇算清缴的时候都是先纳税调整调减，然后才会涉及弥补以前年度亏损，这是汇算清缴系统自动链接，在计提递延所得税资产的时候与此顺序考虑不同吗？

回答人：chenyiwei
2 、尽管计算时是先进行纳税调整，但在亏损实际弥补完毕之前，无论如何调整都不会引起纳税义务，即暂时性差异转回不会实际减少应纳税额，所以起到实质作用的首先是与可抵扣亏损相关的递延所得税资产。

回答人：chenyiwei
1 、应主要依据未来 5 年的盈利预测。如果无法可靠估计，则如你所述“通常都是在有较大安全边际的时候将全部可抵扣暂时性差异确认递延所得税资产，在没有较大安全边际（盈亏平衡）的情况下全部可抵扣暂时性差异均不...

提问人：木叶白牙 时间：2017-08-26 07:40:33
陈版您好： 实在不好意思，您给回复的第一个问题字有点长，显示不全，能否受累给分成两段或是另起一个回复？万分感谢！

回答人：chenyiwei
后面因字数超长被系统自动切掉的部分就是你的原话，后面没有其他内容。抱歉！

提问人：木叶白牙 时间：2017-08-26 16:35:08
陈版您好： 也就是说如果我们能够取得企业的盈利预测，并且能够证明该预测所依据的假设是合理的，符合行业、市场、政策等外部环境和企业自身的内在资源等，并且预测所用的相关数据可靠，预测所采用的方法得当，在这种情况下，预计出的未来一定期间内可以取得的应纳税所得额仅仅够弥补部分或全部可抵扣亏损，而无法弥补全部暂时性差异，比如除可抵扣亏损外还有坏账形成的暂时性差异等，那么就应当先确认可弥补的部分可抵扣亏损或全部可抵扣亏损的递延所得税资产，而其他暂时性差异应暂不确认，报告中也应详细披露未确认的部分和已确认的部分。 企业的盈利预测受多种因素影响，既包括内部也包括外部，因此实务中能够预测五年已经是很长了，而随着时间的延长，预测会越不准确，也就难以作为是否具有足够的应纳税所得额的判断依据。 上述理解是否有误？

回答人：chenyiwei
可以这样理解。但在实际操作中，个人不赞成在被审计单位实际恢复盈利之前确认与可抵扣亏损相关的递延所得税资产。

提问人：呼叫帮助 时间：2018-01-14 13:36:17
公司A公司 2015 年的财务报告尚未对外公告，在汇总合并报表后发现本年的利润完成情况比预期的还要好，而预计 2016 年度将可能出现亏损，这个时候管理层开会，然后补提了一部分 2015 年的职工薪酬 1000 万，这样就导致了 2015 年的利润总额下降了，应付职工薪酬增加了 1000 万。这部分职工薪酬计提后， 2016 年就可以少计提一部分职工薪酬，从而导致 2016 年利润总额上升。 根据所得税会计准则，负债的计税基础=账面价值-未来期间按照税法规定可予税前扣除的金额。这 1000 万的职工薪酬在未来实际支付时是可以抵扣的，那么其计税基础就是 0 ，该可抵扣暂时性差异是否应该确认为递延所得税资产呢？ chenyiwei 根据《国家税务总局关于企业工资薪金和职工福利费等支出税前扣除问题的公告》第二条、企业年度汇算清缴结束前支付汇缴年度工资薪金税前扣除问题。企业在年度汇算清缴结束前向员工实际支付的已预提汇缴年度工资薪金，准予在汇缴年度按规定扣除。 如果费用计入 2015 年度，且在2015 年度汇算清缴完成之前支付完毕的，则可以在 2015 年度直接税前扣除，不存在确认递延所得税问题；如果在以后支付，因而在以后年度支付的，则就 2015 年末确认的负债余额确认递延所得税资产 。 站在审计的角度，我理解这类问题审计风险不是来自是否确认递延所得税，是否是舞弊风险？如何审计？

回答人：chenyiwei
此处的最大风险是人为利润平滑的舞弊风险。要注意确保年末的计提由充分依据，并在合理时间内发放完毕。超出合理期限挂账不发且属于偶发性计提的应付职工薪酬就表明存在舞弊迹象，需执行进一步应对程序。